最　高　行　政　法　院　裁　定
　　　　　　　　　　　　　　　　　　 94年度裁字第02399號
抗　告　人　甲○○
上列抗告人因與相對人臺南市政府間聲請停止執行事件，對於中
華民國94年9月5日高雄高等行政法院94年度停字第20號裁定提起
抗告，本院裁定如下︰
　　主  文
抗告駁回。
抗告訴訟費用由抗告人負擔。
　　理  由
一、本件抗告人為全佑診所負責人，相對人因所屬衛生局會同刑
    警隊在臺南市○○路○段48號之全佑診所查獲抗告人容留未
    具醫師資格之黃松寶（領有醫事放射士執業執照）執行醫療
    業務（為病患注射點滴），違反醫療法第108條第5款規定，
    乃以94年3月9日南市府衛字第09422005150號行政處分書裁
    處罰鍰新臺幣45萬元及停業11個月。抗告人不服，循序提起
    行政訴訟後，聲請停止執行。
二、原審法院以：按於行政訴訟繫屬中，行政法院認為原處分或
    決定之執行，將發生難於回復之損害，且有急迫情事者，得
    依職權或依聲請裁定停止執行。但於公益有重大影響，或原
    告之訴在法律上顯無理由者，不得為之，行政訴訟法第116
    條第2項固定有明文。然所謂難於回復之損害，係指其損害
    不能回復原狀，或不能以金錢賠償，或在一般社會通念上，
    如為執行可認達到回復困難之程度而言。抗告人聲請停止執
    行之原處分，乃相對人94年3月9日南市府衛字第0942200515
    0號行政處分，其內容為：「主旨：台端違反醫療法第108條
    第1項第5款規定，依法處以新臺幣45萬元罰鍰，並處以11個
    月停業處分。」相對人裁處抗告人45萬元罰鍰部分，係屬金
    錢給付之處分，其執行標的為「金錢」，屬於金錢給付義務
    之執行，就其性質而言，縱不停止執行，在一般社會通念上
    ，將來仍得以金錢償還，並無達到回復困難之情形，並不會
    發生日後難於回復之損害，更難謂有何急迫之情事，已甚明
    確。另相對人裁處抗告人11個月停業處分部分，抗告人雖謂
    原處分如不停止執行，將侵害該診所固定病患及其他急診病
    患指定醫師之權利，且將侵害診所內受雇之護理人員及清潔
    工之工作權，將產生急迫之危害；又停業期間其應繼續繳納
    11個月之房租，及其營業報酬完全斷絕，危及一家人之生計
    ，均將產生難以回復之損害云云。但查，聲請人之診所診療
    科目為「一般科」，有原審電話紀錄乙件附卷可稽，並非特
    殊稀有之醫療科目，衡諸國內醫療行業發達，尤其在抗告人
    執業之臺南市更是醫療院所林立，民眾就醫處所不虞匱乏，
    故抗告人所開設「一般科」之診所於受11個月停業處分之期
    間內，經核尚無侵害民眾就醫之權利。又抗告人所稱停業期
    間，其應繼續繳納11個月之房租，及其營業報酬完全斷絕，
    危及一家人之生計等情，縱然陳述屬實，無非均屬經濟上之
    損害，該損害在經濟上尚非不能回復原狀，亦非不能以金錢
    賠償，或在一般社會通念上，如為執行可認達到回復困難之
    程度，故上開情事尚未達到所謂「難於回復之損害」之情形
    。至抗告人所僱用之護理人員及清潔工，其等於該診所內工
    作固有薪資報酬收入之經濟利益，姑不論此經濟收入係第三
    人之權益，並非抗告人因原處分之執行而將受損之權益，且
    此亦係財產權之損害，非不能以金錢填補，亦非難以金錢估
    計，其與前揭抗告人所稱之房租及營業報酬斷絕之損失，核
    均屬經濟上之損害，在一般社會通念上，如為執行亦尚未達
    到回復困難之程度，亦難謂有何急迫之情事，核與前揭停止
    執行之要件，即有不符，其聲請不應准許等由，而駁回抗告
    人停止執行之聲請。
三、原裁定經核無違誤，抗告人猶執陳詞主張：原處分如不停止
    執行，將產生下列急迫之危害：1.全佑診所固定之就醫病人
    及其他急診病患，將臨時找不到了解病情或急診治療之醫師
    ，侵害病患就醫看病委請指定醫師之權利，此屬憲法第15條
    人民生存權應予保障之範圍。2.全佑診所內受雇之護理人員
    及清潔工，在長達11個月無法繼續工作領取薪資，而不得不
    離職，原處分之執行，已侵害受雇人憲法第15條所保障之工
    作權。此外原處分如不停止執行，將產生下列難以回復之損
    害：1.診所所租用之房屋，須繼續繳納租金，勢將損失無法
    回復。2.無法營業期間，抗告人原可賴執行醫療業務而獲取
    相當之報酬，完全被斷絕，嚴重影響抗告人一家大小之生計
    ，侵害抗告人之工作權及財產權，且原固定之看診病患群將
    流失，11個月後再繼續營業，將造成門可羅雀，生意慘澹之
    結果，此種損失，實無從回復云云，業經原裁定敘明均不符
    「將發生難於回復之損害，且有急迫情事」要件，抗告人指
    稱原裁定未加說明，有不備理由之違背法令情形，顯無可採
    ，其抗告為無理由，應予駁回。
四、依行政訴訟法第104條、民事訴訟法第95條、第78條，裁定
    如主文。
中　　華　　民　　國　　94　　年　　11　　月　 10 　　日
                  第五庭審判長法  官　高　啟　燦
                              法  官　蔡　進　田
                              法  官　黃　璽　君
                              法  官　廖　宏　明
                              法  官  楊  惠  欽
以  上  正  本  證  明  與  原  本  無  異
中　　華　　民　　國　　94　　年　　11　　月　　11　　日
　　　　　　　　　　　　　　　書記官　邱　彰　德
